臺灣桃園地方法院刑事判決
111年度審易字第744號
公  訴  人  臺灣桃園地方檢察署檢察官
被      告  莊子賢




上列被告因詐欺案件，經檢察官提起公訴（111年度偵字第594號
），被告於本院準備程序進行中，就被訴事實為有罪之陳述，經
本院告知簡式審判程序意旨，並聽取當事人意見後，本院合議庭
裁定由受命法官獨任依簡式審判程序審理，判決如下：
    主  文
莊子賢以網際網路對公眾散布而犯詐欺取財罪，共貳罪，各處有
期徒刑壹年。應執行有期徒刑壹年貳月。
未扣案之犯罪所得新臺幣捌萬陸仟元沒收，於全部或一部不能沒
收或不宜執行沒收時，追徵其價額。
    事實及理由
一、犯罪事實：
　　本案犯罪事實，除將起訴書如附表「原記載內容」欄所示之
    記載，更正如附表「更正後內容」欄所示外，其餘均引用檢
    察官起訴書之記載（如附件）。
二、證據名稱：
  ㈠被告莊子賢於警詢、偵訊及本院審理時之自白。
　㈡告訴人宋沛倫、林勝崇、證人邱玟萱於警詢、偵訊及本院審
    理時之證述。
  ㈢通訊軟體Messenger對話紀錄、產品訂購單、通聯調閱查詢單
    、受理刑事案件報案三聯單、中國信託自動櫃員機交易明細
    表、受理各類案件紀錄表、內政部警政署反詐騙諮詢專線紀
    錄表、金融機構聯防機制通報單。
三、論罪科刑：
  ㈠核被告所為，均係犯刑法第339條之4第1項第3款之以網際網
    路對公眾散布而犯詐欺取財罪。公訴意旨認被告係犯刑法第
    339 條第1項之詐欺取財罪，容有誤會，惟起訴之基本社會
    事實同一，應依法變更起訴法條，且本院復當庭告知被告可
    能另涉犯以網際網路對公眾散布而犯詐欺取財罪，對其訴訟
    權益已有保障，無礙其防禦權的實施，併此說明。
  ㈡被告所犯上開2 罪間，犯意各別，行為互殊，應予分論併罰
    。
　㈢依照司法院釋字第775號解釋意旨及刑事訴訟法第161條第1項
    規定可知，檢察官就前階段被告構成「累犯事實」負擔主張
    及舉證責任，並就後階段被告依累犯規定「加重其刑事項」
    負擔主張及說明責任（最高法院110年度台上大字第5660號
    裁定意旨參照）。本件檢察官就被告有累犯事實，業已提出
    被告之前案紀錄表在案（參偵卷第239頁至第242頁），且為
    被告所坦白承認（參本院卷民國111年6月22日簡式審判筆錄
    第3頁），應認足以證明被告累犯之事實。又檢察官於審理
    時主張被告一再犯本罪，請本院依累犯之規定加重其刑。而
    被告前因①販賣毒品案件，經臺灣士林地方法院以103年度審
    訴字第586號判處有期徒刑2年確定；②施用毒品案件，經本
    院以104年度壢簡字第317號判處有期徒刑4月確定；③施用毒
    品案件，經本院以104年度壢簡字第388號判處有期徒刑3月
    確定。上開①至③罪刑，嗣經本院以105年度聲字第112號裁定
    應執行有期徒刑2年4月確定，入監執行後，已於106年6月27
    日縮短刑期假釋出監，所餘刑期交付保護管束，迄106年9月
    8日保護管束期滿，未經撤銷假釋，其未執行之刑，以已執
    行論等情，有臺灣高等法院被告前案紀錄表在卷可參(見本
    院卷第16至18頁)。本院審酌其受徒刑之執行完畢，5年以內
    故意再犯本案有期徒刑以上之2罪，固合於刑法第47條第1項
    規定，均為累犯。惟審酌被告執行完畢之販賣毒品、施用毒
    品案件，與本案罪名、犯罪情節以及保護法益俱屬不同，難
    認其有特別惡性及對刑罰反應力薄弱，爰參酌司法院大法官
    會議釋字第775號解釋意旨，均不依刑法第47條第1項規定加
    重其最低本刑。　
  ㈣爰審酌被告不思以正途賺取所需，僅因貪圖一己私利，竟於
    社群軟體臉書刊登不實之販售訊息詐騙告訴人等，危害網路
    交易秩序及安全，所為實不足取。惟念其犯後坦承犯行，並
    衡其犯罪之動機、目的、手段、素行、詐得之金額及迄未賠
    償告訴人等一切情狀，分別量處如主文所示之刑，並定其應
    執行之刑。
四、沒收部分：
　  被告詐得新臺幣（下同）86,000元（計算式：60,000+26,00
    0＝86,000），屬犯罪所得，未實際合法發還被害人，應依刑
    法第38條之1 第1 項前段、第3 項規定，宣告沒收，於全部
    或一部不能沒收或不宜執行沒收時，追徵其價額。
五、應適用之法條：
    刑事訴訟法第273 條之1 第1 項、第299 條第1 項前段、第
    310 條之2 、第454 條第2 項、第300 條，刑法第339 條之
    4 第1 項第3 款、第51條第5 款、第38條之1 第1 項前段、
    第3 項，刑法施行法第1 條之1 第1 項。
六、如不服本判決應於收受判決後20日內向本院提出上訴書狀，
    並應敘述具體理由。其未敘述上訴理由者，應於上訴期間屆
    滿後20日內向本院補提理由書（均須按他造當事人之人數附
    繕本）「切勿逕送上級法院」。
本案經檢察官劉仲慧到庭執行職務。
中　　華　　民　　國　　111 　年　　7 　　月　　20　　日
                    刑事審查庭    法  官  呂曾達
以上正本證明與原本無異。
如不服本判決應於收受判決後20日內向本院提出上訴書狀，並應
敘述具體理由。其未敘述上訴理由者，應於上訴期間屆滿後20日
內向本院補提理由書(均須按他造當事人之人數附繕本)「切勿逕
送上級法院」。 
     　　　　　　　　　　　　　　　書記官　楊淨雲
中　　華　　民　　國　　111 　年　　7 　　月　　21　　日
附錄本案論罪科刑依據之法條：
中華民國刑法第339 條之4
犯第339 條詐欺罪而有下列情形之一者，處1 年以上7 年以下有
期徒刑，得併科1 百萬元以下罰金：
一、冒用政府機關或公務員名義犯之。
二、三人以上共同犯之。
三、以廣播電視、電子通訊、網際網路或其他媒體等傳播工具，
    對公眾散布而犯之。
前項之未遂犯罰之。
附表：
欄別 原記載內容 更正後內容 犯罪事實欄 一、第6行 基於詐欺取財犯意 基於以網際網路對公眾散布而犯詐欺取財之犯意 

附件：
臺灣桃園地方檢察署檢察官起訴書
                                      111年度偵字第594號
　　被　　　告　莊子賢　男　29歲（民國00年0月00日生）
　　　　　　　　　　　　住○○市○○區○○里0鄰○○路0段
　　　　　　　　　　　　　000巷0弄00○0號
                        （另案在法務部○○○○○○○執行
                         ）
　　　　　　　　　　　　國民身分證統一編號：Z000000000號
上列被告因詐欺案件，已經偵查終結，認應該提起公訴，茲將犯
罪事實及證據並所犯法條分敘如下：
　　　　犯罪事實
一、莊子賢意圖為第三人不法之所有，基於詐欺取財之犯意，於
    民國110年3月27日前某日，向張家俊（涉犯詐欺，另行不起
    訴處分）借用其申辦之門號0000000000及門號0000000000號
    SIM卡，並向邱玟萱（涉犯詐欺，另行不起訴處分）借用中
    國信託商業銀行帳號000-000000000000號帳戶，莊子賢即意
    圖為自己不法之所有，基於詐欺取財犯意，於110年3月27日
    以臉書暱稱「邵雨萱」在臉書張貼販賣電腦顯示卡之訊息，
    宋沛倫、林勝崇見該訊息，陷於錯誤，宋沛倫因而於110年3
    月27日下午1時45分許，匯款新臺幣(下同)6萬元至莊子賢所
    提供之邱玟萱上開帳戶，林勝崇於110年3月28日下午3時18
    分許，匯款2萬6,000元至邱玟萱上開帳戶，旋即遭邱玟萱於
    110年3月27日14時12分許、110年3月27日14時14分許及110
    年3月28日15時26分許，在桃園市○○區○○路0段000號之中國
    信託商業銀行中原分行提領上述款項後，在桃園市○○區○○路
    0段000巷0弄00○0號2樓交予莊子賢。
二、案經宋沛倫、林勝崇訴由桃園市政府警察局大溪分局報告偵
    辦。
　　　　證據並所犯法條
一、證據清單及待證事實    
編號 證據清單 待證事實  1 被告莊子賢於警詢及偵查中之自白 坦承全部犯罪事實。  2 證人即同案被告邱玟萱於警詢及偵查中之證述 證明借用上開帳戶予被告莊子賢之事實。  3 證人即告訴人宋沛倫、林勝崇於警詢證述 證明全部犯罪事實。  4 對話紀錄、產品訂購單各1份 證明全部犯罪事實。 
二、核被告所為，係犯刑法第339條第1項詐欺取財罪嫌。被告對
    告訴人宋沛倫、林勝崇行騙之犯行，犯意各別，行為互殊，
    請予分論併罰。
三、依刑事訴訟法第251條第1項提起公訴。
　  此　致
臺灣桃園地方法院
中　　華　　民　　國　 111　　年　　3 　　月　　2 　　日
                              檢　察　官  王文咨
本件證明與原本無異
中　　華　　民　　國　 111　　年　　3 　　月　　21　　日
　　　　　　　　　　　        書  記  官  周佳穎
附錄本案所犯法條全文  
中華民國刑法第339條
（普通詐欺罪）
意圖為自己或第三人不法之所有，以詐術使人將本人或第三人之
物交付者，處 5 年以下有期徒刑、拘役或科或併科 50 萬元以
下罰金。
以前項方法得財產上不法之利益或使第三人得之者，亦同。
前二項之未遂犯罰之。